臺灣板橋地方法院刑事判決　　　　　　　93年度訴字第2068號
公　訴　人　臺灣板橋地方法院檢察署檢察官
被　　　告　甲○○
　　　　　　丁○○
上列被告因商業會計法等案件，經檢察官提起公訴（93年度偵字
第8354號），本院判決如下：
    主  文
甲○○共同連續商業負責人，以明知為不實之事項而填製會計憑
證，處有期徒刑陸月，如易科罰金以佰元折算壹日。
丁○○共同連續商業負責人，以明知為不實之事項而填製會計憑
證，處有期徒刑伍月，如易科罰金以佰元折算壹日。
    事  實
一、甲○○部分：
（一）甲○○自民國84年6 月1 日起，擔任設於臺北縣板橋市○○路○ 段367 號3 樓之集亞洲有限公司（以下簡稱集亞洲
      公司）之負責人，於民國87年2 月4 日承受全菱企業有限
      公司（以下簡稱全菱公司），並開立集亞洲公司支票支付
      部分款項，將登記負責人名義變更為甲○○（負責人原為
      乙○○（本名吳秉修）），將營業所在地址變更為臺北縣
      蘆洲鄉○○路538 號4 樓（原營業所在地址在臺北縣土城
      市○○路○ 段328 號1 樓）。甲○○既係全菱公司之負責
      人，屬於商業會計法所稱之商業負責人，並以製作全菱公
      司之統一發票為其附隨業務之人，明知全菱公司與設於臺
      北市○○路148 號5 樓之3 之中懋工程股份有限公司（以
      下簡稱中懋公司）、設於臺中市○○區○○里○○路○ 段
      985 巷53 號1樓之派祥企業有限公司（以下簡稱派祥公司
      ）、設於臺北縣三重市○○○街277 巷19號1 樓之藝雕美
      企業股份有限公司（以下簡稱藝雕美公司）及設於臺北縣
      三重市○○路○ 段186 號3 樓之中愛工程有限公司（以下
      簡稱中愛公司）間並無實際從事交易行為，且統一發票為
      商業會計法所謂之會計憑證，不得填製不實事項，與不詳
      姓名年籍綽號「孫先生」之成年男子，共同基於填製不實
      統一發票幫助他人逃漏稅捐之概括犯意聯絡，連續自87年
      2 月5 日起至同年6 月30日止，開立如附表一所示不實內
      容之商業會計憑證統一發票多紙（發票公司、日期、金額
      及編號均詳如附表一所示），並交予上開公司作為進項憑
      證，用以申報為各該公司之進項成本，俾幫助上開公司以
      不正當方法逃漏營業稅，均足以生損害於稅捐稽徵機關對
      於稅捐稽徵之正確性。
（二）甲○○復為集亞洲公司之負責人，屬於商業會計法所稱之
      商業負責人，並以製作上揭公司之統一發票為其附隨業務
      之人。竟承上概括犯意，明知集亞洲公司與設於臺北市○○○路○ 段166 號1 樓之龍巖建設開發股份有限公司（以
      下簡稱龍巖公司）並無實際銷貨事實，且統一發票為商業
      會計法所謂之會計憑證，不得填製不實事項，竟與不詳姓
      名年籍綽號「徐董」之成年男子，共同基於填製不實統一
      發票幫助他人逃漏稅捐之概括犯意聯絡，為幫助龍巖公司
      逃漏營業稅，連續於87年4 月間，開立如附表二所示不實
      內容之商業會計憑證統一發票多紙（發票公司、日期、金
      額及編號均詳如附表二所示），並交予龍巖公司作為進項
      憑證，用以申報為該公司之進項成本，以此不正當方法幫
      助龍巖公司逃漏營業稅，足以生損害於稅捐稽徵機關對於
      稅捐稽徵之正確性。
二、丁○○部分：
    丁○○（本名林皇明）因真實姓名年籍不詳自稱姓李之成年
    男子（以下簡稱李姓男子）向其表示如願出名擔任營利事業
    負責人以逃漏稅捐，即可獲得新臺幣（下同）20,000元之報
    酬，乃將其國民身分證交予李姓男子，於86年10月28日在臺
    北縣土城市○○路○ 段65巷30弄3 號3 樓登記設立「愛律企
    業有限公司」（統一編號：00000000），而由丁○○擔任負
    責人。愛律公司成立後，丁○○身為愛律公司負責人，為從
    事業務之商業負責人，於領取三聯式統一發票後，即將公司
    營運事項及統一發票之運用均交由李姓男子處理，明知愛律
    公司與設於臺北市○○街220 號3 樓之保羅赫帝企業有限公
    司（以下簡稱保羅赫帝公司）、設於臺北市○○路503 號16
    樓之聯呈企業有限公司（以下簡稱聯呈公司）、設於臺北縣
    板橋市○○路○ 段47巷1 弄2-2 號之宜興工業有限公司（以
    下簡稱宜興公司）、設於臺北縣三重市○○街18號12樓之1
    之鎧瑞建設有限公司（以下簡稱鎧瑞公司）、設於臺北縣汐
    止市○○街27號9 樓之5 之祥詠工程有限公司（以下簡稱祥
    詠公司）及設於臺北縣永和市○○路2 巷19號1 樓之金上豐
    企業有限公司（以下簡稱金上豐公司）間並無實際從事交易
    行為，且統一發票為商業會計法所謂之會計憑證，不得填製
    不實事項，竟與李姓男子共同基於填製不實統一發票幫助他
    人逃漏稅捐之概括犯意聯絡，為幫助上開公司逃漏營業稅，
    連續自86年12月間起至87年8 月間止，開立如附表三所示不
    實內容之商業會計憑證統一發票多紙（發票公司、日期、金
    額及編號均詳如附表三所示），並交予上開公司作為進項憑
    證，用以申報為各該公司之進項成本，以此不正當方法幫助
    上開公司逃漏營業稅，足以生損害於稅捐稽徵機關對於稅捐
    稽徵之正確性。
三、案經臺北縣稅捐稽徵處移送臺灣板橋地方法院檢察署檢察官
    偵查起訴。
    理  由
一、被告甲○○部分：
（一）有罪部分：
   1、訊據被告甲○○矢口否認有何上揭犯行，辯稱：其在86年
      時認識一位陳先生，因沒錢吃飯，也沒地方住，陳先生說
      可幫其去銀行聲請本票，於是其就拿身分證給陳先生去聲
      請5 萬元本票1 本及15萬元本票3 本，後來本票及身分證
      都被陳先生拿走，其不知道陳先生拿其身分證去開公司，
      也不知道其身分證被拿去當公司的負責人，陳先生叫其住
      在長江路集亞洲公司時，其只有在那邊生活，吃三餐，並
      沒有做什麼事情；另外，確實有一位孫先生沒錯，但其沒
      有和孫先生去辦頂讓手續，也完全不認識乙○○，更從未
      去過位於蘆洲的全菱公司，其未開發票給其他公司云云。
      惟查：集亞洲公司與全菱公司於前揭期間確無與上開龍巖
      等公司有實際交易情事，卻虛開不實發票幫助逃漏稅捐等
      情，有財政部財稅資料中心專案申請調檔統一發票查核名
      冊及查核清單、虛設行號及擅自歇業公司資料影本乙份附
      卷可稽。另據證人戊○○於本院調查時結證稱：甲○○自
      稱是集亞洲公司的老闆，其在甲○○公司幫忙打雜，薪水
      係由徐董與甲○○發放。徐董都沒有在那邊，貨到的時候
      都是甲○○叫其搬。公司前面是辦公室，後面有房間，有
      一線電話接到甲○○的房間，甲○○天天都在打電話，電
      話都是接到他的房間自己談等語（見本院94年3 月1 日審
      判筆錄）。而集亞洲公司自84年6 月1 日核准設立登記時
      起，其負責人即係被告甲○○乙節，亦有經濟部公司執照
      、集亞洲公司營利事業變更登記查簽表、變更登記事項卡
      影本各乙份在卷可考，與證人戊○○證述被告甲○○係集
      亞洲公司負責人乙節相符。雖被告甲○○曾辯稱：其於86
      年時身分證被戊○○拿走，不知道戊○○拿其身分證去開
      公司，也不知道其身分證被拿去當公司的負責人云云，惟
      經本院傳喚證人戊○○到庭對質詰問，被告甲○○迅即改
      口，翻異前詞謂：87年間有一位陳先生以其名義去聲請本
      票，其身分證就被陳先生拿走，並將其送到板橋長江路的
      集亞洲公司來住。足見被告甲○○供詞反覆，所述前後不
      一，證人戊○○之證述與卷證資料相符，顯較被告甲○○
      之供述更值採信。是被告辯稱其住在集亞洲公司時，只有
      在那邊生活，吃三餐，並沒有做什麼事情云云，要屬無稽
      。次查，全菱公司負責人原為乙○○，原營業所在地址在
      臺北縣土城市○○路○ 段328 號1 樓，87年2 月4 日始變
      更登記負責人為甲○○，並遷址於臺北縣蘆洲鄉○○路
      538 號4 樓乙節，有營利事業變更登記查簽表、營利事業
      統一發證設立變更登記申請書、全菱公司章程、經濟部公
      司執照影本各乙紙及由甲○○代表簽訂之房屋租賃契約書
      影本乙份在卷足憑。另據證人乙○○於檢察官偵查中證述
      ：其將全菱公司頂讓給甲○○60萬（見89年5 月4 日偵訊
      筆錄），甲○○有開票給其，而其和別人換票（見89年5
      月12日偵訊筆錄）。其在本院審理中並證稱：之前其有見
      過甲○○一次面。是其在土城開全菱公司的時候，有一位
      「孫先生」帶甲○○來頂其所經營之全菱公司（見本院94
      年3 月1 日審判筆錄）。而證人丙○○於檢察官偵查中亦
      證稱：全菱公司委請其辦理營利事業登記時，該公司之負
      責人即係甲○○，且送件至稅捐稽徵處時，該機關會要求
      申請人本人即甲○○到場簽名（見88年11月23日訊問筆錄
      ）。是被告甲○○與不詳姓名年籍綽號「孫先生」之成年
      男子出面頂讓全菱公司，並由甲○○自任公司負責人之事
      實，均堪以認定。雖證人吳俊達嗣後翻異前詞，結稱：未
      曾見過甲○○（見本院94年8 月30日審判筆錄），惟核諸
      本院該次調查距證人吳俊達與被告甲○○見面之日已久有
      時日，而證人吳俊達又只見過被告甲○○一次面，其於本
      院審理時並自承時間過太久，沒有什麼印象，其到庭接受
      被告詰問抑且不免產生心理壓力，是其此部分證詞尚不足
      以據為被告甲○○有利之認定。況且被告甲○○既係集亞
      洲公司負責人，已如前述，其承受全菱公司亦曾經開立發
      票人為集亞洲公司（負責人為甲○○），面額為250,000
      元，發票日為87年3 月22日之支票乙紙，以支付承受價款
      ，有支票影本乙紙可稽。從而被告甲○○辯稱其並未承受
      全菱公司亦不可採。被告甲○○身為集亞洲、全菱公司之
      負責人，衡情就該等公司如何開立如附表一、二所示之不
      實統一發票等一切情事應屬知情，惟仍空言辯稱不知該等
      公司虛開不實銷項發票乙事云云，顯係事後推諉卸責之詞
      ，殊無可資採信之處。本件事證明確，被告甲○○犯行堪
      以認定，應予依法論科。
   2、按營業人銷售貨物時，應依規定時限開立統一發票給買受
      人，營業稅法第32條第1項定有明文；而統一發票係得為
      證明事項之經過而為造具記帳所根據之憑證，係商業會計
      憑證，屬商業會計法第16條第2款所規定之原始憑證中之
      對外憑證。被告甲○○為商業負責人，其明知為不實事項
      ，而填製不實統一發票予上開龍巖等公司逃漏稅捐，核其
      所為係犯稅捐稽征法第43條第1項幫助犯同法第41條之納
      稅義務人以不正當方法逃漏稅捐罪、商業會計法第71條第
      1 款之填製不實會計憑證罪。查商業會計法於被告行為後
      之87年10月29日、89年4月26日2次修正，均未修正該第71
      條規定，是有關填製不實會計憑證部分之處罰規定新舊法
      均相同，自應適用裁判時之商業會計法第71條第1款之規
      定處罰。按商業會計法第71條第1款以明知為不實之事項
      ，而填製會計憑證之罪，原即含有業務上登載不實之本質
      ，應逕論以商業會計法第71條第1款之罪（最高法院85年
      台上字第3145號判決可資參照）。被告甲○○各與綽號「
      孫先生」及「徐董」之成年男子間具有犯意聯絡及行為分
      擔，為共同正犯。其先後多次填製不實會計憑證、幫助他
      人逃漏稅捐之各該行為，均時間緊接，所犯構成要件相同
      之罪名，均顯係基於概括犯意為之，應依連續犯規定分別
      論以1罪，並依法加重其刑；所犯上開2罪，有方法結果之
      牽連關係，應依刑法第55條規定從一重之填製不實會計憑
      證罪處斷。
   3、爰審酌被告甲○○幫助他人逃漏營業稅之金額非微，影響
      國家稅收，淆亂稅制，犯罪情節不輕，且事後仍飾詞圖卸
      ，避重就輕，犯罪後態度不能謂佳，及其犯罪動機、目的
      、手段、所生危害及犯罪後態度等一切情狀，量處如主文
      所示之刑，以示懲儆。又查被告甲○○於行為後，刑法第
      41條業於90年1月10日經修正公布為「犯最重本刑為五年
      以下有期徒刑以下之刑之罪，而受六月以下有期徒刑或拘
      役之宣告，因身體、教育、職業、家庭之關係或其他正當
      事由，執行顯有困難者，得以一元以上三元以下折算一日
      ，易科罰金。」，於同年月12日生效，被告甲○○行為後
      法律既有變更，茲比較新舊法結果，應以修正後之新法較
      有利於被告，依刑法第2條第1項前段規定，自應適用裁判
      時之新法即修正後之刑法第41條第1項規定，就被告甲○○所處之刑，諭知易科罰金之折算標準。
（二）不另為無罪諭知部分：
   1、公訴意旨另以：甲○○基於逃漏稅捐之概括犯意，利用擔
      任全菱公司負責人期間，自87年2月5日起至同年6月30日
      止，連續向文雄實業有限公司，取得並無進貨事實之不實
      進項發票多張，虛報全菱公司之進項金額為20,098,922
      元，並虛報進項稅額為1,004,947元，藉以逃漏稅捐；復
      基於幫助他人逃漏稅捐之概括犯意，於同期間，連續虛偽
      開立並無出貨事實之不實發票多張予三大開發股份有限公
      司，藉以幫助他人逃漏營業稅；甲○○另利用擔任集亞洲
      公司負責人之際，自87年3月5日起至同年3月31日止，連
      續向澤伯企業有限公司，取得並無進貨事實之不實進項發
      票多張，虛報集亞洲公司之進項金額為6,023,886元，並
      虛報進項稅額為301,194元，藉以逃漏稅捐，均足以生損
      害於稅捐稽徵機關對於稅捐稽核徵收及稅捐管理之正確性
      。因認被告甲○○涉有稅捐稽徵法法第47條、第41條之公
      司負責人為納稅義務人以不正當方法逃漏稅捐罪、刑法第
      216條行使同法第215條之業務上登載不實文書罪嫌等語。
   2、按犯罪事實應依證據認定之，無證據不得認定其犯罪事實
      。又不能證明被告犯罪者，應諭知無罪之判決，刑事訴訟
      法第154條第2項、第301條第1項分別定有明文。又事實之
      認定，應憑證據，如未能發現相當證據，或證據不足以證
      明，自不能以推測或擬制之方法，為裁判基礎（最高法院
      40年台上字第86號判例參照）；且認定犯罪事實所憑之證
      據，雖不以直接證據為限，間接證據亦包括在內，然而無
      論直接證據或間接證據，其為訴訟上之證明，須於通常一
      般之人均不致有所懷疑，而得確信其為真實之程度者，始
      得據為有罪之認定，倘其證明尚未達到此一程度，而有合
      理之懷疑存在而無從使事實審法院得有罪之確信時，即應
      由法院為諭知被告無罪之判決（最高法院76年台上字第
      4986號判例參照）。
   3、公訴人認被告甲○○涉有公司負責人為納稅義務人以不正
      當方法逃漏稅捐及行使業務上登載不實文書犯行，無非係
      以證人乙○○、丙○○、戊○○之證述、被告甲○○所營
      公司之營利事業設立登記查簽表、營業商號使用統一發票
      申請書、公司執照、公司設立登記事項卡、財政部財稅資
      料中心專案申請調檔統一發票查核名冊及查核清單、虛設
      行號及擅自歇業公司資料影本乙份為其主要論據。惟訊據
      被告甲○○堅詞否認有何公訴人所指上揭不法犯行，辯稱
      ：其未取得不實進項發票去報稅等語。經查：
 （1）按稅捐稽徵法第41條之逃漏稅捐罪，係結果犯，故無處罰
      未遂犯之規定，必納稅義務人使用欺罔手段為逃漏稅捐之
      方法，並因而造成逃漏稅之結果，始屬相當。次按在中華
      民國境內銷售貨物，固均應依營業稅法規定課徵營業稅，
      惟依營業稅法第15條規定：營業人當期銷售貨物稅額，扣
      減進項稅額後之餘額，為當期應納或溢付營業稅額。從而
      ，若營業人之進項與銷售皆係虛偽，亦即實際上並無進貨
      與銷貨之事實時，營業人依法自無須繳納營業稅。
 （2）查被告甲○○自87年2月4日起擔任全菱公司（所營事業：
      室內裝潢設計規劃、施工業務（建築師業務除外）（營造
      業除外）、廢棄土清理業務、裝潢材料之買賣及進出口業
      務、一般進出口貿易業務（許可業務除外））負責人期間
      ，分別自板新加油站股份有限公司（以下簡稱板新公司）
      、中信加油站實業有限公司（以下簡稱中信公司）、連城
      加油站有限公司（以下簡稱連城公司）、豐鳴加油站有限
      公司（以下簡稱豐鳴公司）、永嘉加油站股份有限公司水
      上交流道加油站（以下簡稱永嘉公司）、高峰股份有限公
      司土城分公司（以下簡稱高峰公司）及文雄實業有限公司
      （以下簡稱文雄公司）取得統一發票所示進項商品，其中
      文雄公司係屬虛設商號，而自其他公司所取得之進項商品
      則與其營業無關，並虛偽製作與中懋公司、派祥公司、藝
      雕美公司、中愛公司間之銷項交易記錄；其擔任集亞洲公
      司（所營事業：F401010國際貿易業、IZ06010理貨包裝業
      、F211010建材零售業、F0000000金零售業、E201010景
      觀工程業）負責人期間，自87年3月起至同年7月止，亦分
      別自板新公司、中信公司、連城公司及澤伯企業有限公司
      （以下簡稱澤伯公司）取得統一發票所示進項商品，其中
      澤伯公司係屬歇業行號，而自其他公司所取得之進項商品
      亦與其營業無關，並虛偽製作與龍巖公司間之交易紀錄，
      有公司變更登記事項卡、財政部財稅資料中心專案申請調
      檔統一發票查核清單及查核名冊、虛設行號及擅自歇業公
      司資料影本各乙份附卷可稽。揆諸前揭說明，營業稅必以
      有營業，始對之課稅，被告既無實際營業行為，自無繳納
      營業稅之義務，亦無逃漏營業稅之問題。而遍查卷內，復
      無帳冊、申報書或其他積極資料俾供查考，公訴人此部分
      所認，不僅未在起訴書之犯罪事實欄中明確記載被告甲○○究竟涉有行使何業務上登載不實文書之積極事證，復未
      扣得任何被告確有填製或記入公司不實事項之業務上文書
      為憑，自不足為認定被告甲○○確有行使業務上登載不實
      文書使其所營全菱公司及集亞洲公司逃漏營業稅情事。
 （3）綜上所述，全菱公司及集亞洲公司既無進貨、銷貨等營業
      事實，自非屬營業稅課徵之對象，公訴人所舉之證據不足
      以證明被告甲○○涉有前揭犯行，此外復查無其他積極證
      據足資證明被告甲○○有何公訴人所指之犯行，既不能證
      明被告甲○○犯罪，核諸首開說明，自應由本院為被告甲○○無罪之諭知，惟因公訴人認被告甲○○此部分犯行與
      其上開經本院論罪科刑部分間，有牽連犯之裁判上一罪關
      係，爰不另為無罪之諭知。
   4、公訴人另認被告甲○○涉嫌開立不實發票幫助三大開發股
      份有限公司（以下簡稱三大開發公司）逃漏營業稅部分犯
      行，惟查：三大開發公司所收受之不實統一發票開立之日
      期均為87年1月間，而被告甲○○係於87年2月4日始變更
      登記為全菱公司之負責人，亦即自該日起始係由甲○○為
      全菱公司負責人，此有全菱公司營利事業變更登記查簽表
      、營利事業統一發證設立變更登記申請書、公司章程、經
      濟部公司執照影本、財政部財稅資料中心專案申請調檔統
      一發票查核名冊及查核清單等資料附卷可考。公訴人認被
      告甲○○有此部分犯罪嫌疑並予以起訴之原因，係因公訴
      人認其為全菱公司開立相關發票時之公司負責人，故以其
      為行為人而將其起訴。然揆諸上開說明，被告甲○○並非
      被訴此部分罪嫌期間內之公司負責人，此外，復查無其他
      積極證據足認被告甲○○有何公訴人起訴之上開犯行，揆
      諸首開規定及判例意旨，自應為無罪之諭知。惟因公訴人
      認被告甲○○此部分犯行與其上開經本院論罪科刑部分間
      ，有連續犯之裁判上一罪關係，爰不另為無罪之諭知。
二、被告丁○○部分：
（一）有罪部分：
   1、訊據被告丁○○對於前述提供身分證予不詳姓名年籍之李
      姓男子，開設公司並擔任公司負責人，而由李姓男子負責
      公司營運事項及統一發票之運用以逃漏稅捐，並收取
      20,000元代價等情固坦承不諱，有愛律企業有限公司董事
      、股東名單、臺北縣政府營利事業登記證、經濟部公司執
      照、營利事業統一發證設立登記申請書影本各乙份附卷可
      稽，惟矢口否認有何填製不實統一發票以幫助他人逃漏稅
      捐之犯行，辯稱：其未經營這家公司，也未辦理這些手續
      開發票給其他公司云云。惟查：以自己共同犯罪之意思，
      參與實施犯罪構成要件以外之行為，或以自己共同犯罪之
      意思，事先同謀，而由其中一部分人實施犯罪之行為者，
      均為共同正犯。共同正犯間，非僅就其自己實施之行為負
      其責任，並在犯意聯絡之範圍內，對於他共同正犯所實施
      之行為，亦應共同負責，司法院大法官釋字第109號解釋
      、最高法院32年上字第1905號判例分別著有明文。本件李
      姓男子開立不實銷項發票予上開保羅赫帝等公司以逃漏稅
      捐乙節，有營業商號使用統一發票申請書、財政部財稅資
      料中心專案申請調檔統一發票查核名冊及查核清單、虛設
      行號及擅自歇業公司資料影本各乙份在卷可證，被告丁○○既明知提供國民身分證係為開立公司、擔任公司負責人
      以逃漏稅捐，仍執意為之，並將公司營運事項及統一發票
      之運用委由李姓男子處理，嗣後並收取20,000元報酬以為
      代價，足見被告丁○○顯有共同犯罪之意思，而推由李姓
      男子實施，揆諸前揭說明，自無解於填製不實統一發票幫
      助他人逃漏稅捐之罪責。本案事證明確，被告犯行洵堪認
      定，應依法論科。
   2、按統一發票係得為證明事項之經過而為造具記帳所根據之
      憑證，係商業會計憑證，屬商業會計法第16條第2款所規
      定之原始憑證中之對外憑證，被告丁○○明知為不實事項
      ，填製不實統一發票予保羅赫帝等公司逃漏稅捐獲取不法
      報酬，核其所為係犯稅捐稽徵法第43條第1項之幫助逃漏
      稅捐罪、商業會計法第71條第1款之商業負責人以明知為
      不實之事項而填製會計憑證罪。查商業會計法於被告行為
      後之87年10月29日、89年4月26日2次修正，均未修正該第
      71 條規定，是有關填製不實會計憑證部分之處罰規定新
      舊法均相同，自應適用裁判時之商業會計法第71條第1款
      之規定處罰。按商業會計法第71條第1款以明知為不實之
      事項，而填製會計憑證之罪，原即含有業務上登載不實之
      本質，應逕論以商業會計法第71條第1款之罪（最高法院
      85 年台上字第3145號判決可資參照）。被告丁○○與李
      姓成年男子間具有犯意聯絡及行為分擔，為共同正犯。其
      先後多次填製不實會計憑證、幫助他人逃漏稅捐之各該行
      為，均時間緊接，所犯構成要件相同之罪名，顯均係基於
      概括犯意，應依連續犯規定分別論以1罪，並均依法加重
      其刑；所犯上開2罪，有方法結果之牽連關係，應依刑法
      第55 條規定從一重之處斷。
   3、爰審酌被告丁○○幫助他人逃漏營業稅之金額非微，影響
      國家稅收，淆亂稅制，犯罪情節不輕，惟被告丁○○犯後
      坦承不諱，犯罪後態度尚佳，及其犯罪動機、目的、手段
      、所生危害及犯罪後態度等一切情狀，就其所犯之罪，量
      處如主文所示之刑，以示懲儆。又查被告丁○○於行為後
      ，刑法第41條業於90年1月10日經修正公布為「犯最重本
      刑為五年以下有期徒刑以下之刑之罪，而受六月以下有期
      徒刑或拘役之宣告，因身體、教育、職業、家庭之關係或
      其他正當事由，執行顯有困難者，得以一元以上三元以下
      折算一日，易科罰金。」，於同年月12日生效，被告丁○○行為後法律既有變更，茲比較新舊法結果，應以修正後
      之新法較有利於被告，依刑法第2條第1項前段規定，自應
      適用裁判時之新法即修正後之刑法第41條第1項規定，就
      被告所處之刑，諭知易科罰金之折算標準。
（二）不另為無罪諭知部分：
   1、公訴意旨另以：丁○○（原名林皇明）係愛律公司負責人
      ，為稅捐稽徵法上納稅義務人之負責人及商業會計法之商
      業負責人，竟基於逃漏稅捐之概括犯意，自86年12月起至
      87年6月止，連續向興傑企業有限公司、尚志貨櫃股份有
      限公司、文雄實業有限公司、澤伯企業有限公司取得並無
      進貨事實之不實進項發票多張，虛報愛律公司之進項金額
      為32,125,178元，並虛報進項稅額為1,606,262元，藉以
      逃漏稅捐，足以生損害於稅捐稽徵機關對於稅捐稽核徵收
      及稅捐管理之正確性。因認被告丁○○涉有稅捐稽徵法法
      第47條、第41條之公司負責人為納稅義務人以不正當方法
      逃漏稅捐罪、刑法第216條行使同法第215條之業務上登載
      不實文書罪嫌等語。
   2、按犯罪事實應依證據認定之，無證據不得認定其犯罪事實
      。又不能證明被告犯罪者，應諭知無罪之判決，刑事訴訟
      法第154條第2項、第301條第1項分別定有明文。又事實之
      認定，應憑證據，如未能發現相當證據，或證據不足以證
      明，自不能以推測或擬制之方法，為裁判基礎（最高法院
      40年台上字第86號判例參照）；且認定犯罪事實所憑之證
      據，雖不以直接證據為限，間接證據亦包括在內，然而無
      論直接證據或間接證據，其為訴訟上之證明，須於通常一
      般之人均不致有所懷疑，而得確信其為真實之程度者，始
      得據為有罪之認定，倘其證明尚未達到此一程度，而有合
      理之懷疑存在而無從使事實審法院得有罪之確信時，即應
      由法院為諭知被告無罪之判決（最高法院76年台上字第
      4986號判例參照）。
   3、經查：
 （1）按稅捐稽徵法第41條之逃漏稅捐罪，係結果犯，並無處罰
      未遂之規定，須以發生逃漏稅捐之結果為成立要件（79年
      度臺上字第5351號判決、80年度臺上字第4988號判決、83
      年度臺上字第2157號判決參照）。而依營業稅法第1條規
      定，在中華民國境內銷售貨物或勞務及進口貨物者，始應
      依該法規定課徵營業稅。愛律公司既無實際銷售貨物之行
      為，附表三所示之發票均係虛開之發票，業如前述，則依
      上開說明，愛律公司無實際銷貨事實，無營業行為，自無
      庸繳納營業稅，從而亦無逃漏營業稅之問題。
 （2）退一步言，公訴人據以起訴認被告丁○○行使業務上登載
      不實文書以使其所營愛律公司逃漏營業稅等情，無非係依
      據卷附之財政部財稅資料中心專案申請調檔統一發票查核
      名冊及查核清單、虛設行號及擅自歇業公司資料影本為其
      主要論據，然遍查全案之卷證資料，愛律公司取得前開公
      司進項發票多張是否有進貨事實乙節，公訴人均未提供任
      何明確積極之證據，以供本院詳查，是前開公司是否確無
      銷貨行為，亦有疑義，自難僅憑上開查核清單，即遽認此
      部分公訴意旨屬實。
 （3）就公訴人所指被告丁○○行使業務上登載不實文書部分犯
      行，遍查卷內，復無帳冊、申報書或其他積極資料俾供查
      考，公訴人此部分所認，不僅未在起訴書之犯罪事實欄中
      明確記載被告丁○○究竟涉有行使何業務上登載不實文書
      之積極事證，復未扣得任何被告確有填製或記入公司不實
      事項之業務上文書為憑，自不足為認定被告丁○○確有行
      使業務上登載不實文書之犯行。
 （4）綜上，愛律公司既無銷貨之營業事實，自非屬營業稅課徵
      之對象，而公訴人又未提出積極之證據，以資證明被告丁○○行使業務上登載不實文書以使其所營愛律公司逃漏營
      業稅之犯行，無法使本院就被告丁○○此部分犯行形成有
      罪之確信，此外，復查無其他積極證據，足資認定被告確
      有公訴人所指之犯行，不能證明被告此部分犯罪，本應為
      無罪之判決，惟公訴人認此部分與前開論罪科刑部分間，
      具有裁判上一罪關係，爰不另為無罪之諭知。
據上論斷，應依刑事訴訟法第299條第1項前段，商業會計法第71
條第1款，稅捐稽徵法第43條第1項，刑法第11條前段、第56 條
、第2條第1項前段、第55條、第41條第1項前段，罰金罰鍰提高
標準條例第2條，判決如主文。
本案經檢察官曾文鐘到庭執行職務。
中    華    民    國    94    年    9    月    20     日
                  刑事第十庭  審判長法  官   侯志融
                                    法  官   楊博欽
                                    法  官   張宏節
上列正本證明與原本無異。
如不服本判決，應於送達後十日內向本院提出上訴狀
                                    書記官   鄧順生
中　　華　　民　　國　　94　　年　　9 　　月　　20　　日
附錄本案論罪科刑法條全文：
商業會計法第71條
商業負責人、主辦及經辦會計人員或依法受託代他人處理會計事
務之人員有左列情事之一者，處5 年以下有期徒刑、拘役或科或
併科新台幣15萬元以下罰金：
一  以明知為不實之事項，而填製會計憑證或記入帳冊者。
二  故意使應保存之會計憑證、帳簿報表滅失毀損者。
三  意圖不法之利益而偽造、變造會計憑證、帳簿報表內容或撕
    毀其頁數者。
四  故意遺漏會計事項不為記錄，致使財務報表發生不實之結果
    者。
五  其他利用不正當方法，致使會計事項或財務報表發生不實之
    結果者。
稅捐稽徵法第43條
教唆或幫助犯第 41 條或第 42 條之罪者，處 3 年以下有期徒刑
、拘役或科新台幣 6 萬元以下罰金。
稅務人員、執行業務之律師、會計師或其他合法代理人犯前項之
罪者，加重其刑至二分之一。
稅務稽徵人員違反第 33 條規定者，除觸犯刑法者移送法辦外，
處 1 萬元以上 5 萬元以下罰鍰。
附表一：全菱公司開立不實發票部分
┌──┬────┬───┬──────┬───────┐
│編號│受票商號│期  間│發 票 金 額 │ 發票統一編號 │
├──┼────┼───┼──────┼───────┤
│ 一 │中懋公司│ 87,4 │  900,000   │  MZ00000000  │
├──┼────┼───┼──────┼───────┤
│ 二 │同    上│ 87,4 │  700,000   │  MZ00000000  │
├──┼────┼───┼──────┼───────┤
│ 三 │同    上│ 87,4 │  700,000   │  MZ00000000  │
├──┼────┼───┼──────┼───────┤
│ 四 │同    上│ 87,4 │  800,000   │  MZ00000000  │
├──┼────┼───┼──────┼───────┤
│ 五 │同    上│ 87,4 │  800,000   │  MZ00000000  │
├──┼────┼───┼──────┼───────┤
│ 六 │同    上│ 87,4 │  900,000   │  MZ00000000  │
├──┼────┼───┼──────┼───────┤
│ 七 │同    上│ 87,4 │  700,000   │  MZ00000000  │
├──┼────┼───┼──────┼───────┤
│ 八 │同    上│ 87,4 │  700,000   │  MZ00000000  │
├──┼────┼───┼──────┼───────┤
│ 九 │同    上│ 87,4 │  600,000   │  MZ00000000  │
├──┼────┼───┼──────┼───────┤
│ 十 │派祥公司│ 87,6 │  870,000   │  PB00000000  │
├──┼────┼───┼──────┼───────┤
│十一│同    上│ 87,6 │  760,000   │  PB00000000  │
├──┼────┼───┼──────┼───────┤
│十二│同    上│ 87,6 │  850,000   │  PB00000000  │
├──┼────┼───┼──────┼───────┤
│十三│同    上│ 87,6 │  700,000   │  PB00000000  │
├──┼────┼───┼──────┼───────┤
│十四│同    上│ 87,6 │  820,000   │  PB00000000  │
├──┼────┼───┼──────┼───────┤
│十五│藝 雕 美│ 87,2 │  400,400   │  LX00000000  │
│    │公    司│      │            │              │
├──┼────┼───┼──────┼───────┤
│十六│同    上│ 87,4 │  240,000   │  MZ00000000  │
├──┼────┼───┼──────┼───────┤
│十七│同    上│ 87,4 │  160,000   │  MZ00000000  │
├──┼────┼───┼──────┼───────┤
│十八│同    上│ 87,4 │  220,000   │  MZ00000000  │
├──┼────┼───┼──────┼───────┤
│十九│同    上│ 87,4 │  130,020   │  MZ00000000  │
├──┼────┼───┼──────┼───────┤
│二十│同    上│ 87,4 │  240,000   │  MZ00000000  │
├──┼────┼───┼──────┼───────┤
│廿一│同    上│ 87,4 │  160,000   │  MZ00000000  │
├──┼────┼───┼──────┼───────┤
│廿二│同    上│ 87,4 │  220,000   │  MZ00000000  │
├──┼────┼───┼──────┼───────┤
│廿三│同    上│ 87,4 │  130,020   │  MZ00000000  │
├──┼────┼───┼──────┼───────┤
│廿四│同    上│ 87,6 │  210,000   │  PB00000000  │
├──┼────┼───┼──────┼───────┤
│廿五│同    上│ 87,6 │  180,000   │  PB00000000  │
├──┼────┼───┼──────┼───────┤
│廿六│同    上│ 87,6 │  125,000   │  PB00000000  │
├──┼────┼───┼──────┼───────┤
│廿七│同    上│ 87,6 │  124,000   │  PB00000000  │
├──┼────┼───┼──────┼───────┤
│廿八│同    上│ 87,6 │  100,000   │  PB00000000  │
├──┼────┼───┼──────┼───────┤
│廿九│同    上│ 87,6 │   96,000   │  PB00000000  │
├──┼────┼───┼──────┼───────┤
│三十│同    上│ 87,6 │  165,000   │  PB00000000  │
├──┼────┼───┼──────┼───────┤
│卅一│中愛公司│ 87,6 │  635,010   │  PB00000000  │
├──┼────┼───┼──────┼───────┤
│卅二│同    上│ 87,6 │  665,120   │  PB00000000  │
├──┼────┼───┼──────┼───────┤
│卅三│同    上│ 87,6 │  575,010   │  PB00000000  │
├──┼────┼───┼──────┼───────┤
│卅四│同    上│ 87,6 │  645,040   │  PB00000000  │
├──┼────┼───┼──────┼───────┤
│卅五│同    上│ 87,6 │  575,040   │  PB00000000  │
├──┼────┼───┼──────┼───────┤
│卅六│同    上│ 87,6 │  585,120   │  PB00000000  │
├──┼────┼───┼──────┼───────┤
│卅七│同    上│ 87,6 │  535,040   │  PB00000000  │
├──┼────┼───┼──────┼───────┤
│卅八│同    上│ 87,6 │  625,005   │  PB00000000  │
├──┼────┼───┼──────┼───────┤
│卅九│同    上│ 87,6 │  565,005   │  PB00000000  │
├──┼────┼───┼──────┼───────┤
│四十│同    上│ 87,6 │  595,100   │  PB00000000  │
├──┼────┴───┴──────┴───────┤
│合計│                  24,900,930                  │
└──┴───────────────────────┘
附表二：集亞洲公司開立不實發票部分
┌──┬────┬───┬──────┬───────┐
│編號│受票商號│期  間│發 票 金 額 │ 發票統一編號 │
├──┼────┼───┼──────┼───────┤
│ 一 │龍巖公司│ 87,4 │ 1,904,762  │  MZ00000000  │
├──┼────┼───┼──────┼───────┤
│ 二 │同    上│ 87,4 │ 1,904,762  │  MZ00000000  │
├──┼────┼───┼──────┼───────┤
│ 三 │同    上│ 87,4 │ 2,333,333  │  MZ00000000  │
├──┴────┴───┴──────┴───────┤
│合計                     6,142,857                  │
└──────────────────────────┘
附表三：愛律公司開立不實發票部分
┌──┬────┬───┬──────┬───────┐
│編號│受票商號│期  間│發 票 金 額 │ 發票統一編號 │
├──┼────┼───┼──────┼───────┤
│ 一 │保羅赫帝│ 87,7 │  405,000   │  QD00000000  │
│    │公    司│      │            │              │
├──┼────┼───┼──────┼───────┤
│ 二 │同    上│ 87,7 │  499,205   │  QD00000000  │
├──┼────┼───┼──────┼───────┤
│ 三 │同    上│ 87,7 │  335,000   │  QD00000000  │
├──┼────┼───┼──────┼───────┤
│ 四 │同    上│ 87,7 │  470,679   │  QD00000000  │
├──┼────┼───┼──────┼───────┤
│ 五 │同    上│ 87,7 │  220,000   │  QD00000000  │
├──┼────┼───┼──────┼───────┤
│ 六 │同    上│ 87,7 │  456,416   │  QD00000000  │
├──┼────┼───┼──────┼───────┤
│ 七 │同    上│ 87,7 │  820,000   │  QD00000000  │
├──┼────┼───┼──────┼───────┤
│ 八 │同    上│ 87,7 │  800,000   │  QD00000000  │
├──┼────┼───┼──────┼───────┤
│ 九 │同    上│ 87,7 │  798,728   │  QD00000000  │
├──┼────┼───┼──────┼───────┤
│ 十 │同    上│ 87,7 │  790,000   │  QD00000000  │
├──┼────┼───┼──────┼───────┤
│十一│同    上│ 87,8 │  784,465   │  QD00000000  │
├──┼────┼───┼──────┼───────┤
│十二│同    上│ 87,8 │  798,728   │  QD00000000  │
├──┼────┼───┼──────┼───────┤
│十三│聯呈公司│ 87,4 │1,064,000   │  MZ00000000  │
├──┼────┼───┼──────┼───────┤
│十四│同    上│ 87,4 │  952,000   │  MZ00000000  │
├──┼────┼───┼──────┼───────┤
│十五│同    上│ 87,4 │2,128,000   │  MZ00000000  │
├──┼────┼───┼──────┼───────┤
│十六│同    上│ 87,4 │2,016,000   │  MZ00000000  │
├──┼────┼───┼──────┼───────┤
│十七│同    上│ 87,4 │2,128,000   │  MZ00000000  │
├──┼────┼───┼──────┼───────┤
│十八│同    上│ 87,4 │2,016,000   │  MZ00000000  │
├──┼────┼───┼──────┼───────┤
│十九│同    上│ 87,4 │  938,000   │  MZ00000000  │
├──┼────┼───┼──────┼───────┤
│二十│同    上│ 87,4 │1,190,000   │  MZ00000000  │
├──┼────┼───┼──────┼───────┤
│廿一│同    上│ 87,4 │2,016,000   │  MZ00000000  │
├──┼────┼───┼──────┼───────┤
│廿二│同    上│ 87,4 │2,128,000   │  MZ00000000  │
├──┼────┼───┼──────┼───────┤
│廿三│同    上│ 87,4 │2,128,000   │  MZ00000000  │
├──┼────┼───┼──────┼───────┤
│廿四│宜興公司│ 86,12│  166,000   │  LB00000000  │
├──┼────┼───┼──────┼───────┤
│廿五│同    上│ 86,12│  201,600   │  LB00000000  │
├──┼────┼───┼──────┼───────┤
│廿六│同    上│ 86,12│  456,000   │  LB00000000  │
├──┼────┼───┼──────┼───────┤
│廿七│同    上│ 86,12│  844,322   │  LB00000000  │
├──┼────┼───┼──────┼───────┤
│廿八│同    上│ 86,12│  726,400   │  LB00000000  │
├──┼────┼───┼──────┼───────┤
│廿九│同    上│ 86,12│  663,600   │  LB00000000  │
├──┼────┼───┼──────┼───────┤
│三十│同    上│ 86,12│  600,400   │  LB00000000  │
├──┼────┼───┼──────┼───────┤
│卅一│同    上│ 86,12│  452,000   │  LB00000000  │
├──┼────┼───┼──────┼───────┤
│卅二│同    上│ 86,12│  924,456   │  LB00000000  │
├──┼────┼───┼──────┼───────┤
│卅三│同    上│ 86,12│  464,000   │  LB00000000  │
├──┼────┼───┼──────┼───────┤
│卅四│同    上│ 86,12│  726,000   │  LB00000000  │
├──┼────┼───┼──────┼───────┤
│卅五│鎧瑞公司│ 87,8 │  285,714   │  QD00000000  │
├──┼────┼───┼──────┼───────┤
│卅六│祥詠公司│ 86,12│  652,200   │  LB00000000  │
├──┼────┼───┼──────┼───────┤
│卅七│同    上│ 86,12│  523,500   │  LB00000000  │
├──┼────┼───┼──────┼───────┤
│卅八│同    上│ 86,12│  821,500   │  LB00000000  │
├──┼────┼───┼──────┼───────┤
│卅九│同    上│ 86,12│  530,000   │  LB00000000  │
├──┼────┼───┼──────┼───────┤
│四十│同    上│ 86,12│  665,000   │  LB00000000  │
├──┼────┴───┼──────┼───────┤
│四一│同    上│ 86,12│  610,400   │  LB00000000  │
├──┼────┼───┼──────┼───────┤
│四二│同    上│ 86,12│    ？      │  LB00000000  │
├──┼────┼───┼──────┼───────┤
│四三│同    上│ 86,12│    ？      │  LB00000000  │
├──┼────┼───┼──────┼───────┤
│四四│同    上│ 86,12│    ？      │  LB00000000  │
├──┼────┼───┼──────┼───────┤
│四五│同    上│ 86,12│    ？      │  LB00000000  │
├──┼────┼───┼──────┼───────┤
│四六│同    上│ 86,12│    ？      │  LB00000000  │
├──┼────┼───┼──────┼───────┤
│四七│同    上│ 86,12│    ？      │  LB00000000  │
├──┼────┼───┼──────┼───────┤
│四八│金 上 豐│ 87,7 │    ？      │  QD00000000  │
│    │公    司│      │            │              │
├──┼────┼───┼──────┼───────┤
│四九│同    上│ 87,7 │    ？      │  QD00000000  │
├──┼────┼───┼──────┼───────┤
│五十│同    上│ 87,7 │    ？      │  QD00000000  │
├──┼────┼───┼──────┼───────┤
│五一│同    上│ 87,8 │    ？      │  QD00000000  │
├──┼────┼───┼──────┼───────┤
│五二│同    上│ 87,8 │    ？      │  QD00000000  │
├──┼────┼───┼──────┼───────┤
│五三│同    上│ 87,8 │    ？      │  QD00000000  │
├──┼────┼───┼──────┼───────┤
│五四│同    上│ 87,8 │    ？      │  QD00000000  │
├──┼────┴───┴──────┼───────┤
│合計│                  55,385,213                  │
└──┴───────────────────────┘
